臺灣臺中地方法院刑事判決
110年度金訴字第544號
公  訴  人  臺灣臺中地方檢察署檢察官
被      告  周宏育



上列被告因詐欺等案件，經檢察官追加起訴（110年度偵字第157
21、18647號）及移送併辦（110年度偵字第23873號），茲被告
於準備程序中就被訴事實為有罪之陳述，受命法官於聽取當事人
之意見後，由本院合議庭裁定由受命法官獨任進行簡式審判程序
，判決如下：
    主    文
周宏育犯如附表二編號1至2所示之罪，各處如附表二編號1至2所
示之刑及沒收。應執行有期徒刑壹年伍月，沒收部分併執行之。
　　犯罪事實
一、周宏自民國110年2月間起，參與真實姓名年籍不詳綽號「
    小莫」所屬，以實施詐術為手段，具有持續性、牟利性及結
    構性之詐欺集團，從事「面交取款車手」或「提款車手」之
    工作。周宏育、「小莫」、其他取款車手及其餘真實姓名年
    籍不詳之詐欺集團成員，基於三人以上共同詐欺取財、一般
    洗錢、以不正方法由自動付款設備取得他人之物（一、㈡部
    分）之犯意聯絡，分別為下列犯行：
  ㈠先由詐欺集團話務機房成員自110年3月17日12時30分許起，
    撥打電話予蔡依霖，佯稱蔡依霖之子因為人擔保，沒有還錢
    ，已遭嚴重毆打，必須交款贖人云云，致蔡依霖陷於錯誤，
    立即前往金融機構取款以利交款，該詐欺集團成員旋指示嚴
    士閔（經本院以110年度金訴字第399號判決判處有期徒刑1
    年3月確定）於同日14時24分及15時41分許，在臺中市○○區○
    ○○道0段000號沙鹿高工前及臺中市○○區○○路0號臺灣銀行臺
    中港分行前，向蔡依霖收取贓款新臺幣（下同）60萬元及50
    萬元得手。嚴士閔並於同日15時15分許，在臺中市○○區○○路
    000號全家便利商店沙鹿光榮店內，將60萬元詐欺款項交付
    予周宏育，周宏育再將之交予真實姓名年籍不詳之詐欺集團
    成員，藉此掩飾或隱匿特定犯罪所得之本質及去向，周宏育
    因此獲得5,000元之報酬。
  ㈡先由詐欺集團話務機房成員自110年3月22日中午起去電陳束
    ，接續冒稱玉山銀行客服、臺北市警察局局長、黃敏昌檢察
    官等角色，向陳束佯稱其證件遭人盜用申請醫療補助而涉犯
    詐欺集團案件，需將存摺、提款卡交出供保管、將提款卡密
    碼設為陳束之生日云云，致陳束陷於錯誤，而於110年3月25
    日下午1時6分許，在高雄市燕巢區中民路之住處內，將自己
    申辦之國泰世華商業銀行股份有限公司（下稱國泰世華銀行
    ）帳號000000000000號帳戶之存摺、提款卡交付予出示證件
    而假冒書記官之男子，並當場收取偽造之「臺北地檢署公證
    科收據」1紙（尚無事證足認周宏就偽造公文書及行使偽造
    公文書、冒用公務員詐欺部分有犯意聯絡）。嗣詐欺集團成
    員即指示周宏、林君諺（經本院以110年度金訴字第687號
    判決判處有期徒刑1年2月確定）及其他車手，接續持上揭陳
    束交付之提款卡，於附表一所示提款時間將上開帳戶內之現
    金提領殆盡，林君諺、周宏及其他車手並將提領之贓款交
    給上游，藉此掩飾或隱匿特定犯罪所得之本質及去向。周宏
    育共計提領新臺幣1,271,000元，因此取得報酬1,500元。
二、案經蔡依霖訴由臺中市政府警察局清水分局及陳束訴由高雄
    市政府警察局岡山分局移送臺灣臺中地方檢察署檢察官偵查
    起訴。　　
    理    由
一、認定犯罪事實之證據及理由：
    前揭犯罪事實，業據被告周宏育於警詢、偵查中、本院訊問
    、準備程序及審理時（見偵18647卷第35頁至第41頁、偵157
    21卷第25頁至第30頁、第117頁至第119頁、第133頁至第137
    頁、聲羈卷第19頁至第22頁、本院卷第43頁、第154頁、第3
    06頁、第388頁、第411頁）均坦承不諱，核與證人即共同被
    告嚴士閔於警詢、偵查中（見偵13885卷第23頁至第26頁、
    第69頁至第70頁）、證人即共同被告林君諺於警詢（見偵23
    873卷第99頁至第104頁）、證人即告訴人蔡依霖於警詢、偵
    查中（見偵13885卷第27頁至第28頁、第71頁至第72頁）、
    證人即告訴人陳束於警詢（見偵15721卷第71頁至第85頁）
    證述情節相符，復有高雄市政府警察局岡山分局扣押筆錄暨
    扣押物品目錄表、被告、林君諺及其他車手提領贓款時、地
    一覽表及相關監視器錄影畫面截圖照片、告訴人陳束之指認
    前來收取帳戶資料之車手照片、偽造之「臺北地檢署公證科
    收據」影本、內政部警政署反詐欺諮詢專線紀錄表、高雄市
    政府警察局岡山分局燕巢分駐所受理各類案件紀錄表、受(
    處)理案件證明單、告訴人陳束國泰世華銀行帳戶之交易明
    細及對帳單、員警職務報告、被告遭查獲之穿著特徵照片、
    共犯「莫在提(小莫)」之臉書畫面截圖照片、告訴人蔡依霖
    之內政部警政署反詐欺諮詢專線紀錄表、受(處)理案件證明
    單、臺中市政府警察局清水分局光華派出所受理各類案件紀
    錄表、行動電話通話記錄截圖照片、告訴人之臺灣銀行、第
    一銀行帳戶之存摺封面及內頁影本、車輛詳細資料報表、監
    視器錄影畫面截圖照片、嚴士閔特徵比對照片附卷可稽（見
    偵15721卷第31頁至第35頁、第47頁至第69頁、第87頁至第1
    05頁、第153頁至第171頁、偵23873卷第105頁至第131頁、
    第169頁至第203頁、偵18647卷第31頁至第33頁、第81頁、
    第93頁、偵13885卷第19頁至第21頁、第29頁至第52頁、第6
    1頁），足徵被告自白與事實相符，應堪採信。本案事證已
    臻明確，被告犯行均堪認定。
二、論罪科刑：　
（一）按加重詐欺罪，係侵害個人財產法益之犯罪，其罪數之計
      算，核與參與犯罪組織罪之侵害社會法益有所不同，審酌
      現今詐欺集團之成員皆係為欺罔他人，騙取財物，方參與
      以詐術為目的之犯罪組織。倘若行為人於參與詐欺犯罪組
      織之行為繼續中，先後多次為加重詐欺之行為，因參與犯
      罪組織罪為繼續犯，犯罪一直繼續進行，直至犯罪組織解
      散，或其脫離犯罪組織時，其犯行始行終結。故該參與犯
      罪組織與其後之多次加重詐欺之行為皆有所重合，然因行
      為人僅為一參與犯罪組織行為，侵害一社會法益，屬單純
      一罪，應僅就「該案中」與參與犯罪組織罪時間較為密切
      之首次加重詐欺犯行論以參與犯罪組織罪及加重詐欺罪之
      想像競合犯，而其他之加重詐欺犯行，祗需單獨論罪科刑
      即可，無需再另論以參與犯罪組織罪，以避免重複評價。
      是如行為人於參與同一詐欺集團之多次加重詐欺行為，因
      部分犯行發覺在後或偵查階段之先後不同，肇致起訴後分
      由不同之法官審理，為裨益法院審理範圍明確、便於事實
      認定，即應以數案中「最先繫屬於法院之案件」為準，以
      「該案件」中之「首次」加重詐欺犯行與參與犯罪組織罪
      論以想像競合（最高法院109年度台上字第3945號判決意
      旨參照）。本案乃最先繫屬於法院之案件，有臺灣高等法
      院被告前案紀錄表可參，依前揭說明，自應以本案中首次
      加重詐欺犯行與參與犯罪組織罪論以想像競合，其他之加
      重詐欺犯行，則無需再另論以參與犯罪組織罪。故被告應
      僅就犯罪事實欄一㈠之犯罪事實部分，構成組織犯罪防制
      條例第3條第1項後段之參與犯罪組織罪。
（二）核被告就犯罪事實欄一㈠所為，係犯組織犯罪防制條例第3
      條第1項後段之參與犯罪組織罪、刑法第339條之4第1項第
      2款之三人以上共同詐欺取財罪，以及洗錢防制法第14條
      第1項之一般洗錢罪；就犯罪事實欄一㈡所為，係犯刑法第
      339條之4第1項第2款之三人以上共同詐欺取財罪、同法第
      339條之2第1項之以不正方法由自動付款設備取得他人之
      物罪，及洗錢防制法第14條第1項之一般洗錢罪。被告就
      犯罪事實欄一㈡，有持提款卡分次提領情形，此部分均係
      基於單一之犯意，且係侵害同一被害法益，各行為間之獨
      立性極為薄弱，依一般社會健全觀念，難以強行分開，在
      刑法評價上，屬接續犯，應論以一罪。至起訴書雖漏引被
      告就犯罪事實欄一㈡所為尚犯刑法第339條之2第1項之罪，
      惟檢察官起訴書已載明「詐欺集團成員即指示周宏、林
      君諺及其他車手，接續持上揭陳束之提款卡，將該帳戶內
      之現金提領殆盡」之事實，此部分業經檢察官起訴而為法
      院之審理範圍，且本院已於審理期日時告知此部分罪名(
      見本院卷第402頁)，無礙於被告訴訟防禦權之行使，本院
      應併予審理。
（三）按共同實行犯罪行為之人，在合同意思範圍以內，各自分
      擔犯罪行為之一部，相互利用他人之行為，以達其犯罪之
      目的者，即應對於全部所發生之結果，共同負責，不問犯
      罪動機起於何人，亦不必每一階段犯行，均經參與。又關
      於犯意聯絡，不限於事前有所協議，其於行為當時，基於
      相互之認識，以共同犯罪之意思參與者，亦無礙於共同正
      犯之成立。且數共同正犯之間，原不以直接發生犯意聯絡
      者為限，即有間接之聯絡者，亦包括在內（最高法院98年
      度台上字第4384號、98年度台上字第713號判決意旨參照
      ）。被告雖未親自參與撥打電話詐欺告訴人蔡依霖及陳束
      之行為，惟收受面交取款車手嚴士閔交付之贓款及持提款
      卡提領款項均屬集團成員基於共同犯意聯絡所為之行為分
      擔。被告前揭參與部分既為該詐欺集團犯罪歷程不可或缺
      之重要環節，足徵被告係以自己犯罪之意思而參與本案，
      即令被告並未與其他負責撥打詐欺電話之成員謀面或直接
      聯繫，亦無礙於其共同參與犯罪之認定。是被告就犯罪事
      實欄一㈠部分與共同被告嚴士閔、「小莫」及其他詐欺集
      團成員間，就犯罪事實欄一㈡部分與共同被告林君諺、「
      小莫」、其他車手及其他詐欺集團成員間，均為共同正犯
      。　
（四）被告就犯罪事實欄一㈠所為，係以一行為同時觸犯參與犯
      罪組織罪、三人以上共同詐欺取財罪及一般洗錢罪；就犯
      罪事實欄一㈡所為，則係以一行為同時觸犯三人以上共同
      詐欺取財罪、以不正方法由自動付款設備取得他人之物罪
      及一般洗錢罪，為想像競合犯，均應從一重以三人以上共
      同詐欺取財罪處斷。又被告所犯2罪，犯意各別，行為互
      殊，侵害不同被害人之財產法益，應予以分論併罰。
（五）想像競合犯之處斷刑，本質上係「刑之合併」，其所謂從
      一重處斷，乃將想像競合犯組成之評價上數罪，合併為科
      刑一罪，其所對應之刑罰，亦合併其評價上數罪之數法定
      刑，而為一個處斷刑。易言之，想像競合犯侵害數法益者
      皆成立犯罪，論罪時必須輕、重罪併舉論述，同時宣告所
      犯各罪名，包括各罪有無加重、減免其刑之情形，亦應說
      明論列，量刑時併衡酌輕罪部分量刑事由，評價始為充足
      ，然後依刑法第55條前段規定「從一重處斷」，非謂對於
      其餘各罪可置而不論。因此，法院決定處斷刑時，雖以其
      中最重罪名之法定刑，做為裁量之準據，惟於裁量其輕重
      時，仍應將輕罪合併評價在內（最高法院108年度台上字
      第4405、4408號判決意旨參照）。經查：被告就上開犯行
      ，迭於偵查中及本院審理時均坦承不諱，是就被告所犯一
      般洗錢罪、參與犯罪組織罪，原應適用洗錢防制法第16條
      第2項、組織犯罪防制條例第8條第1項等規定，減輕其刑
      ，然因參與犯罪組織罪、一般洗錢罪均屬想像競合犯其中
      之輕罪，是本院決定處斷刑時，雖以其中最重罪名之法定
      刑，做為裁量之準據，惟於後述量刑時仍當一併衡酌該部
      分減輕其刑事由，併此敘明。　
（六）爰審酌被告正值青年，不思循正當途徑賺取錢財，竟參與
      詐欺犯罪集團，擔任車手之工作，貪圖可輕鬆得手之不法
      利益，價值觀念偏差，且造成社會信任感危機，損害告訴
      人蔡依霖、陳束財產法益，行為應予非難，且迄今尚未與
      告訴人等達成和解，賠償其等所受損害；暨考量被告犯後
      坦承犯行，於詐欺集團所擔任之角色、犯罪分工，暨其為
      高中肄業，之前從事板模工作，日薪2,100元至2,200元，
      家庭經濟狀況勉持（見本院卷第412頁），告訴人等遭詐
      欺金額及被告就參與犯罪組織及一般洗錢犯行部分已自白
      不諱等一切情狀，分別量處如附表二「罪名、宣告刑及沒
      收」欄所示之刑，並考量其所犯均為三人以上詐欺取財罪
      ，犯罪性質相同，且其犯行均於110年3月間，斟酌被告所
      犯各罪之責任非難重複程度等情狀，定其應執行之刑如主
      文所示。
（七）按106年4月19日修正公布之組織犯罪防制條例第3條第3項
      規定：「犯第1項之罪者，應於刑之執行前，令入勞動場
      所，強制工作，其期間為3年。」就受處分人之人身自由
      所為限制，違反憲法比例原則及憲法明顯區隔原則之要求
      ，與憲法第8條保障人身自由之意旨不符，應自本解釋公
      布之日起失其效力（司法院大法官釋字第812號解釋文參
      照）。則被告雖犯組織犯罪防制條例第3條第l項後段之參
      與犯罪組織罪，惟同條第3項業於釋字第812號解釋公布之
      日即110年12月10日起失其效力，爰不予宣告強制工作。
三、沒收部分：
　　被告於本院審理時供陳：犯罪事實欄一㈠所得報酬為5,000元
    ，其中2,000元已扣案，犯罪事實欄一㈡所得報酬為1,500元
    等語（見本院卷第28頁、第405頁），上開金額均屬於被告
    犯罪所得，其中2,000元已扣案，應依刑法第38條之1第1項
    前段規定宣告沒收，其餘犯罪所得並未扣案，應依刑法第38
    條之1第1項前段、第3項規定宣告沒收，於全部或一部不能
    沒收或不宜執行沒收時，追徵其價額。至被告所犯上述一般
    洗錢罪而移轉、掩飾之財物，並無證據證明為被告所取得，
    本院自無從宣告沒收。 
據上論斷，應依刑事訴訟法第273條之1第1項、第299條第1項前
段，組織犯罪防制條例第3條第1項後段，洗錢防制法第14條第1
項，刑法第11條、第28條、第339條之2第1項、第339條之4第1項
第2款、第55條前段、第51條第5款、第38條之1第1項前段、第3
項，刑法施行法第1條之1第1項，判決如主文。
本案經檢察官洪佳業提起公訴及移送併辦，檢察官宋恭良到庭執
行職務。
中    華    民    國   111    年     5    月    11    日
                  刑事第十一庭  法  官  許曉怡
以上正本證明與原本無異。
如不服本判決應於收受判決後20日內向本院提出上訴書狀，並應
敘述具體理由；其未敘述上訴理由者，應於上訴期間屆滿後20日
內向本院補提理由書（均須按他造當事人之人數附繕本）「切勿
逕送上級法院」。
告訴人或被害人如不服判決，應備理由具狀向檢察官請求上訴，
上訴期間之計算，以檢察官收受判決正本之日起算。
                                書記官  郭淑琪
中    華    民    國   111    年     5    月    11    日
附表一：提款犯行一覽表
編號 提款時間 提款自動櫃員機地點 提款金額 提款嫌犯 1 110年3月25日下午3時41分許、42分許 臺中市○區○○路000號1樓「國泰世華銀行篤行分行」 10萬元、10萬元 其他車手 2 110年3月26日上午10時3分許、4分許 臺中市○○區○○路0段00號「全家便利商店臺中金河店」 2萬元、2萬元 林君諺 3 110年3月26日上午10時10分許 臺中市○區○○路0段000號「全聯福利中心天津門市」 10萬元 林君諺 4 110年3月26日上午10時16分許 臺中市○○區○○路0段00號「全家便利商店臺中偉如店」 6萬元 林君諺 5 110年3月28日上午9時50分許、51分許 臺中市○○區○○路0段000號「國泰世華銀行水湳分行」 10萬元、10萬元 林君諺 6 110年3月29日上午8時10分許、13分許 臺中市○區○○路0段000號「國泰世華銀行臺中分行」 10萬元、10萬元 周宏 7 110年3月31日上午10時2分許、3分許、4分許 臺中市○區○○街000號「澄清醫院平等分院」 3萬元、3萬元、3萬元 周宏 8 110年3月31日上午10時12分許 臺中市○區○○路0段000號「全聯福利中心臺中三民門市」 10萬元 周宏 9 110年3月31日上午10時28分許 臺中市○區○○路000號「7-11便利商店大全門市」 1萬元 周宏 10 110年4月6日下午1時30分許、32分許 臺中市○區○○路0段000號「全聯福利中心臺中三民門市」 10萬元、10萬元 周宏 11 110年4月7日上午11時19分許、20分許、21分許 臺中市○區○○街000號「澄清醫院平等分院」 3萬元、3萬元、3萬元 周宏 12 110年4月7日上午11時24分許 臺中市○區○○路0段000號「全聯福利中心臺中三民門市」 8萬元 周宏 13 110年4月9日上午11時13分許 臺中市○區○○路0段00號「全家便利商店臺中上發店」 10萬元 周宏 14 110年4月9日上午11時31分許 臺中市○區○○路0段000號「全聯福利中心臺中三民門市」 10萬元 周宏 15 110年4月10日下午4時39分許、40分許 臺中市○區○○路0段000號「國泰世華銀行臺中分行 10萬元、10萬元 周宏 16 110年4月11日凌晨3時13分許、14分許、20分許、21分許、22分許、23分許、24分許 臺中市○○區○○路0段00號「合作金庫銀行中清分行」 7筆各2萬元 林君諺 17 110年4月11日凌晨3時34分許 臺中市○區○○路0段00號「全家便利商店臺中新東義店」 1萬元 林君諺 18 110年4月11日凌晨4時4分許、5分許、6分許 臺中市○區○○路0段000號「全家便利商店臺中學友店」 2萬元、2萬元、1萬元 林君諺 19 110年4月12日凌晨0時37分許 臺中市○區○○路000號「7-11便利商店錦花門市」 1000元 周宏 20 110年4月12日凌晨2時13分許 臺中市○區○村路0段00號「全家便利商店臺中鑫美店」 10萬元 周宏 21 110年4月12日凌晨3時1分許 臺中市○區○○街000號1樓「全家便利商店臺中一中讚店」 9萬9000元 林君諺 
附表二：
編號 犯罪事實內容 罪名、宣告刑及沒收 1 犯罪事實欄一㈠所載之犯行 周宏育三人以上共同犯詐欺取財罪，處有期徒刑壹年貳月。 扣案之犯罪所得新臺幣貳仟元沒收；未扣案之犯罪所得新臺幣參仟元沒收，於全部或一部不能沒收或不宜執行沒收時，追徵其價額。 2 犯罪事實欄一㈡所載之犯行 周宏育三人以上共同犯詐欺取財罪，處有期徒刑壹年參月。 未扣案之犯罪所得新臺幣壹仟伍佰元沒收，於全部或一部不能沒收或不宜執行沒收時，追徵其價額。 
附錄本案論罪科刑法條：
中華民國刑法第339條之2第1項
意圖為自己或第三人不法之所有，以不正方法由自動付款設備取
得他人之物者，處3年以下有期徒刑、拘役或30萬元以下罰金。
中華民國刑法第339條之4第1項第2款
犯第339條詐欺罪而有下列情形之一者，處1年以上7年以下有期
徒刑，得併科100萬元以下罰金：
二、三人以上共同犯之。
洗錢防制法第14條第1項
有第2條各款所列洗錢行為者，處7年以下有期徒刑，併科新臺幣
500萬元以下罰金。 
組織犯罪防制條例第3條第1項
發起、主持、操縱或指揮犯罪組織者，處3年以上10年以下有期
徒刑，得併科新臺幣1億元以下罰金；參與者，處6月以上5年以
下有期徒刑，得併科新臺幣1千萬元以下罰金。但參與情節輕微
者，得減輕或免除其刑。